【裁判字號】    98,中簡上,1186
【裁判日期】    990330
【裁判案由】    詐欺
【裁判全文】
臺灣臺中地方法院刑事判決          98年度中簡上字第1186號
上  訴  人  丙○○
即  被  告
上列上訴人即被告因詐欺案件，不服本院臺中簡易庭98年度中簡
字第3578號中華民國98年11月10日第一審簡易判決（聲請簡易判
決處刑案號：98年度偵字第23786 號）提起上訴，本院管轄之第
二審合議庭判決如下：
    主      文
上訴駁回。
丙○○緩刑貳年。
    犯罪事實
一、丙○○明知金融機構帳戶之存摺及提款卡係供自己使用之重
    要理財工具，關係個人財產、信用之表徵，且可預見存摺、
    提款卡及其密碼如交予他人使用，而未加以闡明正常用途，
    極易被利用為與財產有關之犯罪工具，竟仍不顧他人可能遭
    受財產上損害之危險，而基於縱若其金融機構帳戶被利用作
    為詐欺取財，並不違背其本意之幫助犯意，於民國98年7 月
    23日，在臺中市○○路之7-11便利商店門口，將其所有之玉
    山商業銀行大里分行帳戶（帳號0000000000000 號）之存摺
    影本、提款卡（含密碼），交付與某真實姓名年籍不詳之成
    年男子，，以此方式幫助該不詳成年男子所屬之詐欺集團成
    員從事詐欺取財犯行。嗣該詐欺集團成員共同基於意圖為自
    己不法所有之犯意聯絡，於98年7 月23日上午9 時54分許，
    撥電話予乙○○，佯以其涉嫌帳戶盜用案件，要求乙○○匯
    款接受調查云云，使乙○○陷於錯誤，因而依其指示，於同
    日中午12時59分許，至南投縣草屯鎮○○路763 號玉山銀行
    匯款新臺幣（下同）10萬元至丙○○之上開帳戶內。嗣經乙
    ○○發現受騙，報警處理後，循線查悉上情。
二、案經乙○○訴由臺中縣警察局霧峰分局報告臺灣臺中地方法
    院檢察署檢察官偵查起訴。
    理    由
一、按現行刑事訴訟法為保障被告之反對詰問權，排除具有虛偽
    危險性之傳聞證據，以求實體真實之發見，於該法第159條
    第1項明定被告以外之人於審判外之言詞或書面陳述，除法
    律有規定者外，不得作為證據。又被告以外之人於審判外之
    陳述，雖不符前四條之規定（即刑事訴訟法第159條之1至同
    條之4），而經當事人於審判程序同意作為證據，法院審酌
    該言詞陳述或書面陳述作成時之情況，認為適當者，亦得為
    證據；當事人、代理人或辯護人於法院調查證據時，知有第
    159條第1項不得為證據之情形，而未於言詞辯論終結前聲明
    異議者，視為有前項之同意，刑事訴訟法第159條之5定有明
    文。本件公訴人及被告均未就卷內證據資料之證據能力有所
    爭執，且迄於言詞辯論終結前，均未主張有刑事訴訟法第15
    9條第1項不得為證據之情形，是應認已同意卷內證據均得作
    為證據，且經本院審酌後，認無不適當之情形，應認本案調
    查之卷內證據均有證據能力，合先敘明。
二、訊據被告丙○○對於上開玉山銀行帳戶為其所申設，而於前
    揭時、地，將其帳戶存摺、提款卡連同密碼交付不詳之成年
    男子，嗣告訴人乙○○於前揭時、地，遭詐欺集團成員詐騙
    ，以致陷於錯誤，而將前述款項匯至被告所有上開銀行帳戶
    之幫助詐欺取財等犯罪事實供承不諱，並據告訴人乙○○於
    警詢時指述綦詳，復有被告所有上開銀行98年7 月30日玉山
    大里字第09807290 01 函檢送被告開戶基本資料及交易明細
    表、臺中縣警察局霧峰分局霧峰派出所受理各類案件紀錄表
    、受理詐騙帳戶通報警示簡便格式表、內政部警政署反詐騙
    案件紀錄表等在卷足憑，是被告提供上開銀行帳戶供詐欺集
    團成員作為實施本案詐欺取財犯行，應可認定。
三、按刑法上之故意，分直接故意（確定故意）與間接故意（不
    確定故意），「行為人對於構成犯罪之事實，明知並有意使
    其發生者」為直接故意，「行為人對於構成犯罪之事實，預
    其發生而其發生並不違背其本意者」為間接故意。又按今日
    一般人至銀行或郵局開設帳戶並非難事，如非供犯罪之非法
    使用，衡情自無置自己名義帳戶不用，而取得他人帳戶使用
    之必要。又衡諸金融存款帳戶事關存戶個人財產權益之保障
    ，除非本人或與本人親密關係者，難認有何理由可自由流通
    使用該存摺，而一般人均有妥為保管防阻他人任意使用之認
    識，縱因特殊情況偶有交他人使用之需，亦必然深入瞭解用
    途再行提供以使用，方符常情；且存摺、提款卡等有關個人
    財產、身分之物品，其本身並無任何交易之價值，且倘若淪
    落不明人士手中，更極易被利用為與財產犯罪有關之犯罪工
    具；是無正當理由，將帳戶提供他人使用，客觀上足可預見
    其目的，係欲以該金融帳戶供作犯罪出入之帳戶或其他不法
    目的，否則應無隱匿自己名義帳戶而購買他人金融帳戶使用
    之必要。且邇來利用電話或報紙刊登廣告詐欺取財之犯罪類
    型層出不窮，該等犯罪多數均係利用人頭帳戶作為出入帳戶
    ，並經媒體廣為披載，此應為一般人本於一般認知能力所易
    於意會者，凡對社會動態尚非全然不予關注者均能知曉。被
    告於本院為認罪之表示，且行為時，係年滿24歲之成年人，
    應有相當之生活經驗，對於其交付帳戶資料予真實姓名年籍
    均不詳之成年男子，對於其帳戶可能被利用作為犯詐欺取財
    犯行，應可預見，而仍為交付，足認被告確有容任他人利用
    其交付之上開帳戶犯詐欺取財罪之不確定故意至明。前開真
    實姓名、年籍均不詳之成年男子所屬詐欺集團成員，基於意
    圖為自己不法所有之犯意聯絡，撥打電話予告訴人乙○○，
    而以上述之方式行騙，並致使告訴人乙○○陷於錯誤，因而
    交付本人之財物，該名不詳成年男子所屬詐欺集團成員所為
    ，應係犯刑法第339 條第1 項之詐欺取財罪。而被告提供前
    揭銀行帳戶之存摺、提款卡及密碼予該不詳成年男子所屬詐
    欺集團成員作為詐欺取財所用，係基於幫助他人詐欺取財之
    不確定故意，且所為屬詐欺取財罪構成要件以外之行為。綜
    上所述，本案事證明確，被告幫助詐欺取財犯行，洵堪認定
    。
四、從而，原審簡易判決依刑事訴訟法第449條第1項前段、第45
    4條第2項，刑法第30條（第1項前段、第2項）、第339條第1
    項、第41條第1項前段，刑法施行法第1條之1（第1項、第2
    項前段），判處被告拘役40日，並諭知如易科罰金，以1000
    元折算1 日，其法律適用及量刑均屬妥適，被告上訴指摘原
    審判決未當為無理由，應予駁回。末查，被告並無前科，素
    行良好，其前未曾因故意犯罪受有期徒刑以上刑之宣告，有
    臺灣高等法院被告前案紀錄表存卷足參，其於本院坦承犯行
    ，且與告訴人乙○○達成和解，賠償告訴人乙○○之損失，
    告訴人並表示願意給被告緩刑之機會等情，復有本院99年度
    司中調字第242 號調解程序筆錄及呈報狀各1 份在卷可憑，
    其因一時失慮，致犯本案，事後坦承犯行已知悔悟，經此科
    刑教訓，應知所警惕而無再犯之虞，本院認其所受刑之宣告
    ，以暫不執行為適當，爰併予宣告緩刑2 年，以啟自新。
據上論斷，應依刑事訴訟法第455條之1第1項、第3項、第368條
，刑法第74條第1項第1款，判決如主文。
本案經檢察官甲○○到庭執行職務。
中    華    民    國    99    年    3    月    30    日
                  刑事第十庭  審判長法  官  施慶鴻
                                    法  官  簡婉倫
                                    法  官  莊秋燕
以上正本證明與原本無異。
不得上訴。
                                    書記官  楊賀傑
中    華    民    國    99    年    3     月    30    日

司法院資訊處製作；財團法人民間司法改革基金會備份。
